臺灣臺中地方法院刑事裁定　　　　　　 100年度聲字第4200號
聲　請　人
即　被　告　郝婉喬
上列聲請人即被告因本院100 年度易字第1402號家庭暴力防治法
之傷害案件，聲請法官迴避，本院裁定如下：
    主    文
聲請駁回。
    理    由
一、聲請意旨略以：聲請人即被告郝婉喬（下稱被告）被訴家庭
    暴力防治法之傷害案件，由本院法官丁智慧承審中，茲因法
    官丁智慧開庭時不讓被告與告訴人辯論，逕將告訴人所述中
    傷被告之言論記載於筆錄，卻不讓被告簽名；又開庭當天將
    被告請出庭外1 個多小時，滯留在法警室，致被告對於告訴
    人於法庭上之主張，及筆錄內之記載均毫無所悉，鑑此，若
    由法官丁智慧承辦被告之案件，實難期公平並有偏頗之虞，
    爰依法聲請法官丁智慧迴避云云。
二、按當事人聲請法官迴避，以有刑事訴訟法第18條第1 、2 款
    所列情形之一者為限，亦即須法官有刑事訴訟法第17條各款
    所列應自行迴避，不得執行職務之情形而不自行迴避，或除
    該等情形以外，足認其執行職務有偏頗之虞者，當事人始得
    聲請法官迴避，若僅以空言攻訐，私意揣測，或對法官之指
    揮訴訟或訊問方式不滿，均不得據為聲請之理由。又所謂足
    認其執行職務有偏頗之虞者，係指法官與訴訟關係人具有故
    舊、恩怨等關係，其審判恐有不公平者而言，或指以一般通
    常之人所具有之合理觀點，對於該承辦法官是否為公平之裁
    判，均足產生懷疑；且此種懷疑之發生，存有其客觀之原因
    ，而非僅出諸當事人自己主觀之判斷者，始足當之。至於訴
    訟上之指揮，乃專屬於法院之職權，當事人之主張、聲請，
    在無礙於事實之確認以及法的解釋適用之範圍下，法院固得
    斟酌其請求以為訴訟之進行，但仍不得以此對當事人之有利
    與否，作為其將有不公平裁判之依據，更不得以此訴訟之進
    行與否，乃謂有偏頗之虞，而聲請法官迴避（最高法院18年
    度抗字第149 號、19年度抗字第285 號、79年度臺抗字第31
    8 號判例、70年度臺抗字第174 號裁定意旨參照）。
三、經查：
（一）經本院調取本院100 年度易字第1402號家庭暴力防治法之
      傷害案件全卷，並調取100 年6 月15日準備程序、同年9
      月26日審理期日之錄音光碟，勘驗後，得悉：
    1.於100 年6 月15日上午9 時15分開始，至同日上午9 時46
      分結束之本院100 年度易字第1402號案件準備程序，被告
      郝婉喬於開庭過程中均能自由答問、陳述意見，未有遭喝
      止或打斷之情形發生，筆錄所載關於被告答辯之重點亦與
      錄音內容相符，被告且於筆錄後方簽名確認筆錄無誤。
    2.本院100 年9 月26日上午9 時15分開始之100 年度易字第
      1402號案件審理程序：錄音開始0 分0 秒至06分52秒時
      ：法官諭知證人陳寬祐先留在法警室休息，由法警陪同，
      且法官、檢察官共同曉諭證人即告訴人陳萬秋原諒被告郝
      婉喬、詢問其是否撤回對被告之傷害告訴（法官、檢察官
      第1 次勸諭告訴人撤回告訴，費時06分52秒）。06分52
      秒至07分16秒期間：06分52秒時被告進入第三法庭，法官
      向被告解釋被告到庭之前，法官與檢察官係在勸諭告訴人
      與被告和解，撤回告訴。27分40秒至48秒期間：法官詢
      問被告是否先至法庭外等待，由法官試行勸告訴人撤回告
      訴（法官第2 次勸諭告訴人撤回告訴）。28分36秒時：
      法官諭知被告退出法庭，由法官繼續勸諭告訴人撤回告訴
      （法官第3 次勸諭告訴人撤回告訴）。46分13秒：法官
      諭知請被告再次進入法庭（被告離庭時間為17分37秒）。
      58分19秒：告訴人離開法庭，於庭外等候撤回告訴狀之
      例稿，庭內由被告單獨陳述意見。01時10分55秒：法官
      諭請告訴人入庭並交付撤回告訴相關文件（告訴人離庭時
      間為12分36秒）。且當日檢察官傳喚之證人即被告、告訴
      人之子陳寬祐並未出庭接受訊問，有勘驗筆錄2 份附卷可
      佐。
（二）綜觀上開案件之筆錄及勘驗結果，法官丁智慧進行前開案
      件之準備程序、審理程序時，均未有如被告所稱：「僅將
      告訴人所指之言詞記載於筆錄內，不令被告進行辯論程序
      」、「將被告滯留法警室達1 個多小時，致被告無從知悉
      告訴人所言為何」、「不列印筆錄交被告簽名」等情事。
      參以被告盡情陳述之意見大致均已詳載於本院前揭案件筆
      錄內；又未避免被告、告訴人夫妻因昔日嫌隙而於本院為
      無益之爭執，且審酌告訴人願意考量撤回告訴之可能，法
      官自得基於訴訟指揮權，進行適度之隔離訊問，之後再將
      隔離期間訴訟進行之概況轉知被告，令被告得以知悉、並
      表示意見；再前開100 年6 月15日之準備程序筆錄，依刑
      事訴訟法第41條第4 項之規定，受訊問人即被告已緊接在
      其記載之末行簽名，而上揭100 年9 月26日之審判期日筆
      錄，依刑事訴訟法第46條之規定，本僅需由審判長為簽名
      即足。故本案法官丁智慧執行職務並無偏頗之虞，且屬適
      法，應可認定。
（三）綜上，本件被告聲請法官迴避所主張之事項，與經勘驗後
      之事實不符，且與法官執行職務是否偏頗並無明確之關連
      性，難以此即質疑法官能否為公平之裁判，核與刑事訴訟
      法第18條第2 款之事由不合，此外，並無其他具體事實足
      認承辦法官執行職務有何偏頗之情形，是本件被告之聲請
      ，為無理由，應予駁回。
四、據上論斷，應依刑事訴訟法第21條第1項，裁定如主文。
中    華    民    國    100    年    11   月    22    日
                  刑事第十九庭  法  官  林秉暉
以上正本證明與原本無異。
如不服本裁定，應於收受送達後5日內向本院提出抗告狀。（應
附繕本）
中    華    民    國    100     年   11   月    22    日
                                書記官  紀俊源